【裁判字號】    95,重訴,242
【裁判日期】    951030
【裁判案由】    侵權行為損害賠償
【裁判全文】
臺灣板橋地方法院民事判決             95年度重訴字第242號
原      告  乙○○
            丁○○○
上  一  人
訴訟代理人  丙○○
被      告  甲○○    現於台北監獄台北分監
上列當事人間侵權行為損害賠償事件，經本院刑事庭裁定（94年
度交重附民字第39號）移送前來，本院於民國95年10月16日言詞
辯論終結，判決如下：
    主  文
被告應給付原告乙○○新臺幣肆拾捌萬壹仟零柒拾柒元，及自民
國九十四年十二月二日起至清償日止，按年息百分之五計算之利
息。
被告應給付原告丁○○○新臺幣陸拾柒萬零貳佰零柒元，及自民
國九十四年十二月二日起至清償日止，按年息百分之五計算之利
息。
原告其餘之訴駁回。
訴訟費用由被告負擔百分之十五，餘由原告負擔。
本判決第一項、第二項於原告乙○○、丁○○○各以新臺幣壹拾
陸萬元、貳拾貳萬元為被告供擔保後，得為假執行。但被告如於
執行標的物拍定、變賣或物之交付前，各以新臺幣肆拾捌萬壹仟
零柒拾柒元、陸拾柒萬零貳佰零柒元為原告乙○○、丁○○○預
供擔保，或將請求標的物提存，得免為假執行。
原告其餘假執行之聲請駁回。
    事實及理由
一、原告主張：
  (一)被告於民國94年7 月27日17時30分許起至同日19時許止，在
    臺北縣樹林市山佳國小旁小吃店飲酒後，已達不能安全駕駛
    動力交通工具狀態，猶仍於同日19時許，駕駛車牌號碼DJ-4
    798 號自用小貨車，自前開小吃店出發，沿臺北縣樹林市○
    ○路山佳往樹林即南往北方向行駛，於同日19時30分許，行
    經劃有分向限制線雙向二車道之臺北縣樹林市○○路與東和
    街交岔路口前方時，本應注意在劃有分向限制線之雙向二車
    道行駛，不得駛入來車之車道內，而依當時天候晴、夜間有
    照明、路面狀態乾燥、無缺陷、無障礙物、視距良好等情形
    ，並無不能注意之情事，竟因飲酒後注意力降低疏未注意前
    開交通安全規則，貿然跨越分向限制線駛入對向之車道內，
    致撞擊是時沿臺北縣樹林市○○路北往南即樹林往山佳方向
    ，行駛於遵行車道內，由訴外人廖彥寧所騎乘車牌號碼GKD-
    693 號重型機車，致廖彥寧人車倒地，受有左大腿骨折、左
    小腿骨折、右手撕裂傷、胸部撕裂傷、額頭撕裂傷、右膝蓋
    撕裂傷等傷害，經送醫急救後，仍因出血性休克不治死亡，
    被告經警測試飲酒後吐氣所含酒精成分高達每公升0.63毫克
    。
  (二)原告為乙○○、丁○○○分別為廖彥寧之父、母，現年各57
    歲、52歲，廖彥寧為家中長子，今白髮人送黑髮人，精神上
    之痛苦無法言喻，且廖彥寧之收入為家庭經濟主要來源。原
    告乙○○因廖彥寧車禍致死一事，支出醫療費、殯葬費及機
    車損害，計新臺幣（下同）436,077 元。又依行政院內政部
    統計國民平均年齡之壽命，男為73.59歲，女為79.42歲，並
    參照93年度綜合所得稅申報扶養親屬所定之標準，每人每年
    74,000元，申報扶養親屬年滿70歲以上，每人每年111,000
    元計算，原告乙○○得請求56至70歲之扶養費1,036,000 元
    ，70至73.59歲之扶養費398,490元，計1,434,490 元。原告
    丁○○○得請求51至70歲之扶養費1,406,000元，70至79.42
    歲之扶養費1,045,620元，計2,451,620元。原告老年喪子，
    各受有非財產上精神慰撫金100萬元之損害。
  (三)爰依侵權行為損害賠償之法律關係，請求被告賠償原告乙○
    ○所支出之醫療費、殯葬費、機車損害、得請求之法定扶養
    費、所受非財產上損害之精神慰撫金共2,870,567 元，原告
    丁○○○得請求之法定扶養費及所受非財產上損害之精神慰
    撫金共3,451,620 元等語。併為聲明：1.被告應給付原告乙
    ○○2,870,567 元，及自起訴狀繕本送達之翌日起至清償日
    止，按年息百分之五計算之利息。2.被告應給付原告丁○○
    ○3,451,620 元，及自起訴狀繕本送達之翌日起至清償日止
    ，按年息百分之五計算之利息。3.原告願供擔保，請准宣告
    假執行。
二、被告則以：我同意給付，但原告請求的金額太多，我之前已
    說過全額要賠償350 萬元。我之前已付了35萬元，我之前拿
    房子去貸款120 萬元要給原告，但原告不要，我有去過原告
    家4 次，都被罵出來。我有意要跟原告和解，但金額太大。
    我太太要將房子拿去抵押貸款，還有3 個小孩子要養，但是
    我太太1個月2萬多元，無法負擔貸款及生活費用。應從請求
    金額內扣除185 萬元，我已經付給原告賠償金額35萬元及原
    告已領到強制汽車責任險150 萬元。廖家興的姊弟都不要扶
    養原告嗎等語，資為抗辯。併為答辯聲明：原告之訴及假執
    行之聲請均駁回。
三、兩造均不爭執之事實：
  (一)被告於94年7 月27日17時30分許起至同日19時許止，在臺北
    縣樹林市山佳國小旁小吃店飲酒後，已達不能安全駕駛動力
    交通工具狀態，猶仍於同日19時許，駕駛車牌號碼DJ-4798
    號自用小貨車，自前開小吃店出發，沿臺北縣樹林市○○路
    山佳往樹林即南往北方向行駛，於同日19時30分許，行經劃
    有分向限制線雙向二車道之臺北縣樹林市○○路與東和街交
    岔路口前方時，因飲酒後注意力降低疏未注意前開交通安全
    規則，貿然跨越分向限制線駛入對向之車道內，致撞擊是時
    沿臺北縣樹林市○○路北往南即樹林往山佳方向，行駛於遵
    行車道內，由廖彥寧所騎乘車牌號碼GKD-693 號重型機車，
    致廖彥寧人車倒地，受有左大腿骨折、左小腿骨折、右手撕
    裂傷、胸部撕裂傷、額頭撕裂傷、右膝蓋撕裂傷等傷害，經
    送醫急救後，仍因出血性休克不治死亡，被告經警測試飲酒
    後吐氣所含酒精成分高達每公升0.63毫克。
  (二)原告已自被告所駕駛之上開自用小貨車之強制汽車責任保險
    領取理賠金150萬元。另被告亦賠償原告慰問金35萬元。
四、原告主張：被告在上開時地，駕駛自用小貨車，因跨越分向
    限制線駛入對向之車道內之過失，撞擊原告之子廖彥寧所騎
    乘之重機車，致廖彥寧人車倒地，受有左大腿骨折、左小腿
    骨折、右手撕裂傷、胸部撕裂傷、額頭撕裂傷、右膝蓋撕裂
    傷等傷害，經送醫急救後，仍因出血性休克不治死亡，被告
    經警測試飲酒後吐氣所含酒精成分高達每公升0.63毫克，爰
    依侵權行為之法律關係，請求被告賠償如訴之聲明所示等語
    。被告則辯稱如上。
    經查：
  (一)按「因故意或過失，不法侵害他人之權利者，負損害賠償責
    任」、「不法侵害他人致死者，對於支出醫療及增加生活上
    需要之費用或殯葬費之人，亦應負損害賠償責任；被害人對
    於第三人負有法定扶養義務者，加害人對於該第三人亦應負
    損害賠償責任」、「不法侵害他人致死者，被害人之父、母
    、子、女及配偶，雖非財產上之損害，亦得請求賠償相當之
    金額」，民法第184條第1項前段、第192條第1項、第2 項、
    第194 條分別定有明文。次按「當事人主張有利於己之事實
    者，就其事實有舉證之責任」，民事訴訟法第277 條前段亦
    定有明文。另損害賠償之債，以有損害之發生及有責任原因
    之事實，且二者之間，須有相當因果關係為成立要件。
  (二)原告主張：被告在上開時地，駕駛自用小貨車，因跨越分向
    限制線駛入對向之車道內之過失，撞擊原告之子廖彥寧所騎
    乘之重機車，致廖彥寧人車倒地，受有左大腿骨折、左小腿
    骨折、右手撕裂傷、胸部撕裂傷、額頭撕裂傷、右膝蓋撕裂
    傷等傷害，經送醫急救後，仍因出血性休克不治死亡，被告
    經警測試飲酒後吐氣所含酒精成分高達每公升0.63毫克，爰
    依侵權行為之法律關係，請求被告賠償如訴之聲明所示等語
    ，並提出戶籍謄本、醫療費及殯葬費明細表、收據、臺灣省
    臺北縣區車輛行車事故鑑定委員會鑑定意見書、道路交通事
    故現場圖（見本院94年度交重附民字第39號第9 至23頁、第
    35頁）為證，且經本院以94年度交易字第260 號判決被告過
    失致死有罪在案（見本院板橋簡易庭95年度板調字第95號卷
    第5 至7 頁），復為被告所不爭執。是原告此部分之主張，
    堪信實在。
  (三)本件被害人廖彥寧為原告乙○○、丁○○○之子，被告於上
    開時地駕駛自用小貨車，因跨越分向限制線駛入對向之車道
    內之過失，撞擊廖彥寧所騎乘之重機車，致廖彥寧人車倒地
    ，受有左大腿骨折、左小腿骨折、右手撕裂傷、胸部撕裂傷
    、額頭撕裂傷、右膝蓋撕裂傷等傷害，經送醫急救後，不治
    死亡之事實，均已如前述，足見被告所為顯有過失，且其過
    失行為與廖彥寧之死亡間，具有相當因果關係。是原告請求
    被告負損害賠償責任，洵屬有據。茲就原告之請求審酌如下
    ：
    1.原告乙○○部分：
      (1)醫療費及殯葬費：
        原告乙○○主張其因本件車禍，支出醫療費及殯葬費計
        406,077 元等語，有醫療費及殯葬費明細表、收據（見
        本院94年度交重附民字第39號第15至23頁）為證，且為
        被告所不爭執，核屬必要，應予准許。
      (2)機車損害：原告乙○○主張廖彥寧所有車牌號碼GKD-69
        3號重型機車全毀，該機車之市價尚有殘值3萬元等語，
        被告雖未爭執。惟查，原告乙○○既非車主，復未陳明
        係依何法律關係請求，是原告乙○○此部分之請求，尚
        乏依據，應予駁回。
      (3)法定扶養費：按父母與子女間之扶養義務，依民法第11
        17條之規定，直系血親尊親屬受扶養者，其扶養權利，
        雖不以無謀生能力為必要，但仍須受不能維持生活之限
        制。原告乙○○有財產16筆，金額約830 餘萬元，其在
        意雅實業有限公司任職，於94年度之所得約20萬多元（
        見本院卷第23至28頁），依一般吾人社會經驗常情，尚
        難認其不能維持生活，則依上開說明，自不得請求被告
        給付扶養費。
      (4)精神慰撫金：
        原告乙○○係廖彥寧之父，本件車禍發生時約55歲，因
        之中年喪子，白髮人送黑髮人，精神上之痛苦甚鉅，足
        認原告乙○○確受有非財產上之損害。爰審酌原告乙○
        ○名下有財產及有職業，已如前述；被告高中肄業，已
        婚，名下無財產，有本院依職權調閱之被告財產資料（
        見本院卷第30頁）為證，及兩造之身分、地位、經濟能
        力、原告乙○○中年喪子之精神上所受痛苦程度等一切
        情狀，認其請求被告賠償精神慰撫金100 萬元，尚屬允
        當，應予准許。
      (5)按「保險人依本法規定所為之保險給付，視為被保險人
        損害賠償金額之一部分；被保險人受賠償請求時，得扣
        除之。」，強制汽車責任保險法第32條定有明文。查原
        告乙○○、丁○○○曾自被告所駕駛之上開自用小貨車
        之強制汽車責任保險領取理賠金150 萬元。另被告亦賠
        償原告慰問金35萬元，計185 萬元（即原告乙○○、丁
        ○○○各925,000 元）之事實，為兩造所不爭執，應信
        為真。則上開原告乙○○所受損害金額計為1,406,077
        元，應再扣除925,000元，即481,077元，是其請求被告
        賠償481,077 元，應予准許；逾上開金額之請求，則應
        予駁回。
    2.原告丁○○○部分：
      (1)法定扶養費：按父母與子女間之扶養義務，依民法第11
        17條之規定，直系血親尊親屬受扶養者，其扶養權利，
        雖不以無謀生能力為必要，但仍須受不能維持生活之限
        制。原告丁○○○名下有財產1 筆，金額約20萬元，其
        在保潔國際物業管理股份有限公司及威合股份有限公司
        任職，於94年度之所得計約22萬多元（見本院卷第20至
        21頁），依一般吾人社會經驗常情，尚難認其於60歲強
        制退休年齡（勞動基準法第54條第1 項第1 款）以前不
        能維持生活，則依上開說明，原告丁○○○自不得請求
        被告給付其51至60歲之扶養費。另就原告丁○○○請求
        60至79 .42 歲 之扶養費部分，原告丁○○○60歲以後
        已難有工作機會，其名下僅有財產1 筆，金額約20萬元
        ，已如前述，堪認不能維持生活，被告自不能解免賠償
        扶養費之責，且被告對於原告丁○○○此部分扶養費金
        額2,451, 620元之計算亦不爭執，則原告丁○○○所得
        請求被告賠償之扶養費，於扣除上開51至60歲之扶養費
        666,000 元後，為1,785,620 元，又原告丁○○○除廖
        彥寧外，尚有子女丙○○、廖士興2 人尚可履行對原告
        丁○○○之法定扶養義務，故原告丁○○○僅得請求應
        負擔扶養費用之三分之一，即595,207 元（元以下四捨
        五入）。是原告丁○○○有關法定扶養費之請求，在59
        5,207 元之範圍內，即屬有據，應予准許。逾此部分，
        則屬無據，應予駁回。
      (2)精神慰撫金：
        原告丁○○○係廖彥寧之母，本件車禍發生時約51歲，
        因之中年喪子，白髮人送黑髮人，精神上之痛苦甚鉅，
        足認原告丁○○○確受有非財產上之損害。爰審酌原告
        丁○○○名下有財產及有職業，已如前述；被告高中肄
        業，已婚，名下無財產，有本院依職權調閱之被告財產
        資料（見本院卷第30頁）為證，及兩造之身分、地位、
        經濟能力、原告丁○○○中年喪子之精神上所受痛苦程
        度等一切情狀，認其請求被告賠償精神慰撫金100 萬元
        ，尚屬允當，應予准許。
      (3)按「保險人依本法規定所為之保險給付，視為被保險人
        損害賠償金額之一部分；被保險人受賠償請求時，得扣
        除之。」，強制汽車責任保險法第32條定有明文。查原
        告乙○○、丁○○○曾自被告所駕駛之上開自用小貨車
        之強制汽車責任保險領取理賠金150 萬元。另被告亦賠
        償原告慰問金35萬元，計185 萬元（即原告乙○○、丁
        ○○○各925,000 元）之事實，為兩造所不爭執，應信
        為真。則上開原告丁○○○所受損害金額計為1,595,20
        7 元，應再扣除925,000元，即670,207元，是其請求被
        告賠償670,207 元，應予准許；逾上開金額之請求，則
        應予駁回。
五、按「給付無確定期限者，債務人於債權人得請求給付時，經
    其催告而未為給付，自受催告時起，負遲延責任。其經債權
    人起訴而送達訴狀，或依督促程序送達支付命令，或為其他
    相類之行為者，與催告有同一之效力」、「遲延之債務，以
    支付金錢為標的者，債權人得請求依法定利率計算之遲延利
    息」、「應付利息之債務，其利率未經約定，亦無法律可據
    者，週年利率為百分之五」，民法第229條第2 項、第233條
    第1項前段及第203條分別定有明文。從而，原告依侵權行為
    損害賠償之法律關係，請求：(一)被告應給付原告乙○○481,
    077元，及自起訴狀繕本送達之翌日94年12月2日起至清償日
    止，按年息百分之五計算之利息。(二)被告應給付原告丁○○
    ○670,207元，及自起訴狀繕本送達之翌日94年12月2日起至
    清償日止，按年息百分之五計算之利息，為有理由，應予准
    許。原告逾此部分之請求，為無理由，應予駁回。
六、原告陳明願供擔保聲請宣告假執行，關於其勝訴部分，核無
    不合，爰酌定相當之擔保金額予以准許。至其敗訴部分，其
    假執行之聲請即失所附麗，應予駁回。
七、本件事證已臻明確，兩造其餘攻擊、防禦方法及舉證，經本
    院審酌後，認對於判決結果均無影響，爰不一一論述，併此
    指明。
據上論結，本件原告之訴一部為有理由，一部為無理由，依民事
訴訟法第79條、第389條第1項第5款，判決如主文。
中    華    民    國    95    年    10    月    30    日
                  民事第一庭    法  官  楊千儀
以上正本證明與原本無異。
如對本判決上訴，須於判決送達後20日內向本院提出上訴狀（需
按他造人數附繕本）。
中    華    民    國    95    年    10    月    30    日
                                書記官  簡青根


司法院資訊處製作；財團法人民間司法改革基金會備份。
